【裁判字號】    98,抗,1730
【裁判日期】    981130
【裁判案由】    給付報酬
【裁判全文】
臺灣高等法院民事裁定                  98年度抗字第1730號
抗  告  人  東森得易購股份有限公司
法定代理人  乙○○
代  理  人  陳哲宏律師
            黃朝琮律師
抗告人因與相對人甲○○○○ ○○○○○○○ ○○○○○○○ 間供訴訟費用之擔保
事件，相對人聲請由律師出具保證書以代擔保，對於中華民國98
年9 月30日臺灣臺北地方法院98年度審訴字第4262號所為裁定提
起抗告，本院裁定如下：
    主  文
原裁定廢棄。
相對人於原法院之聲請駁回。
聲請及抗告費用由相對人負擔。
    理  由
一、相對人起訴請求抗告人給付報酬，抗告人於原法院聲請命相
    對人供訴訟費用之擔保，原法院於民國98年9月7日裁定命相
    對人供訴訟費用之擔保金新臺幣（下同）29萬3,136 元。相
    對人於98年9 月15日以其董事現正在外國出差，待其返國簽
    發相關擔保提存文件，尚須辦理認證，往返費時，必逾裁定
    所命供擔保期間，請求以相對人訴訟代理人張樹萱律師出具
    之保證書以代擔保，原法院於98年9 月30日裁定上開擔保金
    得以張樹萱律師出具之保證書代之。抗告人不服，提起抗告
    。抗告意旨略以：相對人空言指稱其公司董事在外國出差，
    該董事究指何人？至何國出差？為何至9 月底始回國？是否
    別無其他董事可代表相對人？辦理擔保提存文件與辦理認證
    有何關連？均未見相對人提出具體說明或資料以釋明。況縱
    如相對人所言，無法於原法院98年9月7日裁定所命之7 日期
    間辦理相關手續，惟該裁定所定7 日期間為裁定期間，相對
    人本得依民事訴訟法第163 條規定聲請展延。相對人未先聲
    請展延即以之作為不能依同法第102條第1、2 項規定供擔保
    之理由，亦屬無據。再者，即便相對人無法依同法第102 條
    第1項規定供擔保，尚得依同條第2項規定以出具保險人或銀
    行保證書供擔保之方式為之。相對人既未釋明其有何不能依
    同法第102條第1、2 項規定供擔保之事實，自不得依同法第
    102條第3項規定，許由張樹萱律師出具保證書以代擔保，原
    裁定准許相對人以張樹萱律師出具之保證書代擔保，實有未
    洽，請求廢棄原裁定等語。
二、經查：
  (一)按原告於中華民國無住所、事務所及營業所者，法院應依被
    告聲請，以裁定命原告供訴訟費用之擔保。供擔保應提存現
    金或法院認為相當之有價證券。但當事人別有約定者，不在
    此限。前項擔保，得由保險人或經營保證業務之銀行出具保
    證書代之。應供擔保之原告，不能依前2 項規定供擔保者，
    法院得許由該管區域內有資產之人具保證書代之，民事訴訟
    法第96條第1項前段、第102條定有明文。是以，供擔保人原
    則上應提存現金、或法院認為相當之有價證券、或由保險人
    或經營保證業務之銀行出具保證書為擔保，僅於供擔保人「
    不能」依前揭規定供擔保時，始得例外許由該管區城內有資
    產之人具保證書代之。又釋明事實上之主張者，得用可使法
    院信其主張為真實之一切證據。但依證據之性質不能即時調
    查者，不在此限，民事訴訟法第284條亦有明定。
  (二)兩造間給付報酬事件，原法院於98年9月7日裁定命相對人供
    訴訟費用之擔保金29萬3,136 元。相對人請求依民事訴訟法
    第102條第3項規定，由張樹萱律師出具保證書以代擔保，揆
    諸前開法條及說明，自應由相對人就其「不能」依民事訴訟
    法第102條第1、2 項規定提供訴訟費用擔保之事實，為相當
    之釋明。細繹相對人於98年9 月15日向原法院提出之民事聲
    請狀所載，略以：「原告（即相對人）公司董事在外國出差
    ，需至9 月底才回國，相關擔保提存文件，如需經其親筆至
    聖克里斯多福辦理認證，不但往返費時良久，必超過裁定所
    定7 日供擔保期間」為其請求以張樹萱律師出具之保證書代
    擔保之理由（見原法院98年度審訴字第4262號卷第33頁）。
    惟查：本件供訴訟費用之擔保，實務上作法祇需於期限內先
    提出現金29萬3,136 元於原法院辦理提存，至於授權書如須
    認證，法院提存所均會給予相當時間補正即可，並無如相對
    人所言，無法依原法院98年9月7日裁定所命之7 日期間辦理
    提存手續之情形可言。況相對人所稱公司董事在外國出差，
    該董事究指何人？何時至何國出差，須至9 月底始回國？相
    對人公司之董事有幾人，是否已無其他董事或經理人可代表
    或代理相對人公司？均未見相對人提出任何可使法院信其主
    張為真實之證據，以釋明其有不能依民事訴訟法第102條第1
    、2 項規定供擔保之事實。抗告意旨就此指摘，原法院於98
    年10月21日送達抗告狀繕本予相對人，有送達證書在卷可稽
    （見本院卷第14頁），已給予相對人充分時間陳述意見機會
    ，詎迄仍未見相對人補正任何可供法院即時調查之證據，以
    釋明其主張之事實為真正。綜上，相對人空言主張其不能依
    民事訴訟法第102條第1、2 項規定提供訴訟費用之擔保，未
    舉何實證以資釋明，其請求由張樹萱律師出具之保證書以代
    擔保，自屬無據。從而原法院所為得由張樹萱律師出具保證
    書以代擔保之裁定，即有未洽，抗告意旨指摘原裁定不當，
    聲明廢棄，為有理由，應予准許。爰裁定如主文。
中    華    民    國    98    年    11    月    30    日
                    民事第四庭
                        審判長法  官  張劍男
                              法  官  翁昭蓉
                              法  官  陳靜芬
正本係照原本作成。
本裁定除以適用法規顯有錯誤為理由，不得再抗告。如提起再抗
告，應於收受後10日內委任律師為代理人向本院提出再抗告狀。
並繳納再抗告費新台幣１千元。
中    華    民    國    98    年    12    月    3     日
                              書記官  應瑞霞

司法院資訊處製作；財團法人民間司法改革基金會備份。
